【裁判字號】    99,非抗,82
【裁判日期】    990831
【裁判案由】    商務仲裁執行裁定
【裁判全文】
臺灣高等法院民事裁定                  99年度非抗字第82號
再抗告人    新巨企業股份有限公司
法定代理人  甲○○
代  理  人  張鳳麟律師
上列再抗告人因與日特株式會社（即日特機械
股份有限公司）間商務仲裁執行裁定事件，對於中華民國99年4
月20日臺灣臺北地方法院99年度審抗字第44號裁定提起再抗告，
本院裁定如下：
    主      文
再抗告駁回。
再抗告程序費用由再抗告人負擔。
    理      由
一按仲裁人之判斷，於當事人間，與法院之確定判決，有同一效
  力，仲裁法第37條第1項定有明文； 另仲裁判斷，固須依同法
  第37條第2項 前段規定聲請法院為執行裁定後，方得為強制執
  行，如有「一仲裁判斷與仲裁協議標的之爭議無關，或逾越仲
  裁協議之範圍者。但除去該部分亦可成立者，其餘部分，不在
  此限。二仲裁判斷書應附理由而未附者。但經仲裁庭補正後，
  不在此限。三仲裁判斷，係命當事人為法律上所不許之行為者
  」等情形之一者，法院應駁回其執行裁定之聲請，同法第38條
  亦有明文，惟法院為許可執行之裁定，應僅依非訟事件程序為
  形式上之審查即可。次按對於非訟事件抗告法院之裁定再為抗
  告，僅得以其適用法規顯有錯誤為理由，非訟事件法第45條第
  3項定有明文。 所謂適用法規顯有錯誤，係指原裁定就其取捨
  證據所確定之事實適用法規顯有錯誤而言，不包括漏未斟酌證
  據及認定事實錯誤之情形在內。
二相對人日特株式會社（即日特機械股份有限
  公司）以：伊與抗告人間給付貨款事件業經中華民國仲裁協會
  於98年3月31日作成97年仲聲愛字第108號仲裁判斷書（下稱系
  爭仲裁判斷），主文載明「一相對人（按即抗告人）應給付聲
  請人（按即相對人）日幣1億8000萬元及其中日幣1億5050萬元
  自97年9月2日起、日幣2950萬元自97年9月9日起，均至清償日
  止，按年息5%計算之利息」，抗告人未依仲裁判斷給付履行為
  由，聲請臺灣臺北地方法院以98年度審仲執字第10號，裁定准
  予強制執行，再抗告人提起抗告，經原法院裁定駁回，再抗告
  人再抗告到院。經查：
  (一)按未經認許其成立之外國法人，雖不能認其為法人，仍不失
    為非法人之團體；而非法人之團體，設有代表人或管理人者
    ，依民事訴訟法第40條第3項規定， 有當事人能力，雖在實
    體法上無權利能力，惟於民事訴訟仍得為確定私權請求之人
    或為其相對人。本件相對人為未經我國認許成立之外國法人
    ，既得本於非法人團體之地位，於民事訴訟或仲裁程序為確
    定私權之請求，自得將其於該民事訴訟或仲裁程序中確定私
    權之效力歸屬於其所代表之外國法人，故相對人於仲裁程序
    所為法律行為難認有無效情形，原裁定認相對人得為聲請強
    制執行裁定之當事人，適用法規並無錯誤。
  (二)原裁定依相對人所提經臺北駐日經濟文化代表處認證之委託
    書等，認定乙○○○為相對人之法定代理人，核係事實認定
    問題，與適用法規有無錯誤有間。
  (三)次按仲裁法第38條第3款 所謂「仲裁判斷係命當事人為法律
    上所不許之行為者」，係指仲裁判斷主文所命之給付行為，
    有違法律強制或禁止之規定，或有背於公共秩序或善良風俗
    者而言，至於當事人於實體法上有無請求權，仲裁人所命給
    付是否有誤，並非所問。系爭仲裁判斷係命再抗告人為金錢
    之給付，並非命再抗告人為法律上不許之給付，原裁定認系
    爭仲裁判斷並無仲裁法第38條第3款情事， 核屬事實認定問
    題，與適用法規有無錯誤無關。
  (四)又仲裁法第38條第2款 所稱「仲裁判斷書應附理由而未附」
    ，係指仲裁判斷書於當事人未依同法第33條第2項第5款但書
    約定無庸記載其理由時，就聲請仲裁標的之判斷應附理由而
    完全未附之情形而言；倘仲裁判斷書已附具理由，縱其理由
    不完備，亦不能認為有該條款情形。原裁定認定系爭仲裁判
    斷已詳述再抗告人應為給付之理由，即使未就再抗告人部分
    主張說明不採之理由，仍難認有應附理由而未附情形，亦屬
    認定事實問題，與適用法規有無錯誤無關。
  (五)又原法院解釋兩造簽訂合約之真意、取捨證據結果，認定系
    爭合約之履行有關事項，均屬兩造仲裁協議之範圍，仲裁庭
    依驗收圖說而為判斷，無逾仲裁協議，系爭仲裁判斷無仲裁
    法第38條第1款所列情事， 仍係事實認定問題，與適用法規
    有無錯誤無關。
  (六)未按非訟事件法第32條係規定「法院應依職權調查事實及必
    要之證據。法院為調查事實，得命關係人或法定代理人本人
    到場。」，並未規定法院就仲裁判斷為執行裁定時不得依書
    面審查或應給予當事人陳述意見之機會，臺灣臺北地方法院
    審酌相對人提出之仲裁判斷書而為准予強制執行裁定，並無
    不合，原裁定予以維持，要無不當。何況再抗告人向原法院
    提起抗告時，已經表示其事實及法律上意見，尚非無表示意
    見之機會，再抗告人指摘原裁定未令再抗告人陳述意見，適
    用法規顯有錯誤云云，亦無可採。
三綜上所述，原裁定維持臺灣臺北地方法院准予強制執行裁定，
  洵為正當。再抗告人仍執陳詞，指摘原裁定適用法規顯有錯誤
  ，並無理由，應予駁回。
四據上論結，本件再抗告為無理由，依仲裁法第52條、非訟事件
  法第46條、第21條第2項，民事訴訟法第495條之1第2項、第48
  1條、第449條第1項、第78條，裁定如主文。
中    華    民    國    99    年    8     月    31    日
                    民事第九庭
                        審判長法  官  鄭傑夫
                              法  官  陳玉完
                              法  官  林玲玉
正本係照原本作成。
中    華    民    國    99    年    8     月    31    日
                              書記官  倪淑芳

司法院資訊處製作；財團法人民間司法改革基金會備份。
